臺灣花蓮地方法院刑事判決
110年度原交易字第24號
公  訴  人  臺灣花蓮地方檢察署檢察官
被      告  廖心渝



選任辯護人  曾泰源律師(法扶律師)          
上列被告因過失傷害案件，經檢察官提起公訴（110年度調偵字
第77號），本院判決如下：
    主  文
丙○○因過失傷害人，處有期徒刑三月，如易科罰金，以新臺幣一
千元折算一日。
    犯罪事實
一、丙○○於民國108年11月14日9時11分許，駕駛車牌號碼0000-00
    號自用小客車，在花蓮縣○○鄉○○路0段000○0號前，由西往東
    方向自路旁起駛準備迴轉，其本應注意於汽車起駛前，應顯
    示方向燈並注意前後左右有無障礙或車輛行人，讓行進中之
    車輛行人優先通行，且注意迴車前應顯示左轉燈光或手勢，
    看清無來往車輛，始得迴轉；而依當時天候晴、日間自然光
    線、柏油路面乾燥無缺陷、無障礙物及視距良好，並無不能
    注意之情事，竟疏未注意及此，對後方來車狀況未予充分注
    意且未讓行進中車輛優先通行，即貿然駕駛上開自用小客車
    由路旁起駛後往左迴轉，適有尤阿蔭（已歿）騎乘車牌號碼
    000-000號普通輕型機車於同向後方行駛至上開地點，見狀
    閃避不及，遂與丙○○駕駛之上開自用小客車發生碰撞，致尤
    阿蔭人車倒地，因受有後胸壁挫傷、左側中指擦傷及右側小
    腿挫傷等傷害。嗣丙○○於員警前往現場處理時在場，且在有
    偵查犯罪職權之機關發覺前，託人報警並報明肇事人姓名、
    地點，請警方前往處理，並自首接受裁判。
二、案經甲○○（尤阿蔭之子）訴請臺灣花蓮地方檢察署檢察官偵
    查起訴。
    理  由
一、證據能力之認定：
　　本判決引用採為認定被告丙○○犯罪事實之證據，檢察官、被
    告及其辯護人或同意或不爭執其證據能力（見本院卷第253
    至254頁），迄於本院言詞辯論終結前亦未聲明異議，復經
    審酌並無不適當之情形，依同法第159條之5規定，均有證據
    能力。
二、認定犯罪事實所憑證據及理由：
（一）被告對於上揭時間、地點，其駕駛車牌號碼0000-00號自
      用小客車，欲自路邊起駛進入車道左迴轉時，疏未注意後
      方來車，而與被害人尤阿蔭騎乘之車牌號碼000-000號普
      通輕型機車發生碰撞，致被害人人車倒地受有傷害等事實
      ，業於本院準備程序及審理時供承不諱（見本院卷第185
      、227、253、258頁），並有道路交通事故現場圖、道路
      交通事故調查報告表（一）、（二）、車號查詢機車車籍
      、車號查詢汽車車籍、現場監視器影像光碟暨檢察官勘驗
      筆錄各1份、證號查詢汽車駕駛人2 紙、現場監視器畫面
      擷圖5張、現場暨車損照片23張在卷可稽（見相卷第49至7
      7、81至85、99至105頁，調偵卷第83頁，光碟置於調偵卷
      末之存放袋中）。又被害人因本件交通車禍事故，受有後
      胸壁挫傷、左側中指擦傷及右側小腿挫傷等情，亦有臺灣
      基督教門諾會醫療財團法人門諾醫院（下稱門諾醫院）10
      8年11月15日診斷證明書1份在卷可參（見相卷第109頁）
      。此部分事實，均堪認定。
（二）按汽車迴車前，應暫停並顯示左轉燈光或手勢，看清無來
      往車輛，並注意行人通過，始得迴轉；起駛前應顯示方向
      燈，注意前後左右有無障礙或車輛行人，並應讓行進中之
      車輛行人優先通行。道路交通安全規則第106 條第5 款、
      第89條第1 項第7 款，分別定有明文，查被告係合法領有
      普通小型車駕駛執照之人，此有被告之證號查詢汽車駕駛
      人1紙在卷可憑（見相卷第99頁），是其於駕駛上開自用
      小客車時自應知悉並遵守上述規定，而依前揭現場照片、
      監視器影像畫面暨檢察官勘驗筆錄所示，本件事發當時為
      天氣晴、日間自然光線、柏油路面乾燥無缺陷亦無障礙物
      ，視距良好，並無不能注意之情事，此觀卷附道路交通事
      故調查報告表（一）即明，詎被告仍疏未注意，於犯罪事
      實所載時間、地點，貿然起步迴轉導致本件車禍發生，足
      見被告確有過失。且本案車禍事故經送交通部公路總局臺
      北區監理所花東區車輛行車事故鑑定會鑑定肇事責任，結
      果亦認為被告駕駛自用小客車起駛迴轉時，未充分注意車
      道來車，未讓行進中車輛優先通行，為肇事原因，有交通
      部公路總局臺北區監理所109年5月11日北監花東鑑字第10
      90088951號函檢附之鑑定意見書1份存卷可考（見調偵卷
      第17至20頁），亦同本院上開認定，可資參照。
（三）被告之過失行為既造成本案車禍發生，被害人並因而受有
      前揭傷害，則被告之過失行為與被害人所受之傷害間，即
      有相當因果關係。
（四）綜上所述，足認被告自白核與事實相符，堪以採信。本案
      事證明確，被告犯行，洵堪認定。
三、至告訴人甲○○另指稱：被害人肝癌栓塞治療後狀況良好，主
    治醫生表示至少應有1至2年以上的壽命，案發當天被害人還
    是自己騎機車要去市場買菜，一般經驗來說，癌症患者並不
    會是突然間死亡，甚至許多癌末病患尚能在安寧病房待好一
    陣子，因此被害人若非車禍外傷導致腹腔出血（水）等狀況
    ，引發一連串連鎖反應（感染），進而造成敗血性休克，最
    終引發肝腦、肝腎症候群及多重器官衰竭，又怎會就醫一個
    月就離世，被害人死因應是車禍傷勢惡化所引起，被告所犯
    應非過失傷害罪，而是過失致死罪等語。然查：
（一）被害人生前患有糖尿病、高血壓、心律不整節律器植入、
      肝硬化、肝癌栓塞治療等多項慢性疾病史，本件交通事故
      發生後，於108年11月14日9時35分送門諾醫院診斷受有「
      後胸壁挫傷、左側中指擦傷及右側小腿挫傷」之傷害，經
      急診治療後，於同日11時19分出院。被害人出院後又於同
      年11月17日因腹痛至門諾醫院就診，經電腦斷層檢查疑似
      右側腹壁挫傷併腹內出血、右側後胸壁挫傷、肝上皮細胞
      癌（肝細胞癌）併腹水，住院4日因身體狀況穩定，遂於
      同年11月21日出院改門診治療，嗣被害人於同年11月27日
      又因有自殺意圖、休克入院，診斷結果為「肝癌、肝硬化
      、胸腹部鈍挫傷、糖尿病腎病變、菌血症、肝腦病變、腎
      衰竭代謝性酸中毒」，住院期間於同年12月14日23時38分
      不治死亡，此有門諾醫院門診病歷單、診斷證明書（開立
      時間108年11月15日、108年12月14日、108年12月16日、1
      08年12月16日）、出院病歷摘要各1份為證（相卷第124至
      158頁），而依前引資料之內容，可見被害人於108年11月
      17日、27日入院之主述分係因「腹痛」及「自殺意圖」而
      送醫，均與本件交通事故所造成之傷勢部位（即後胸壁、
      左側中指、右側小腿）無涉，尚難藉此推認被害人之死亡
      與車禍間之相當因果關係。
（二）又花蓮地檢署檢察官於相驗後，囑託法醫師進行解剖。而
      觀諸法醫師所出具之解剖報告，可見於相驗時，被害人身
      體外傷分布於左胸表皮剝落、胸骨瘀傷、薦部擦傷、右臀
      表皮剝落、左前臂內側瘀傷、兩膝擦挫傷，與被害人於交
      通事故後所受身體外傷分布位置不同，且腹部皮膚無外傷
      ，腹腔內無摻雜血液或凝血塊，又從顯微鏡觀察結果可見
      被害人心肌細胞不規則斷裂、肺臟水腫，肺泡內心衰竭細
      胞、肝臟部分腫瘤壞死，嚴重肝硬化、腎臟部分則有糖尿
      病腎絲球病變之情形（見相卷第248至251頁），則依被害
      人身體狀況及傷勢分布位置來判斷，其於108年11月17日
      、27日入院後經診斷之「腹痛」傷勢，顯與本案交通事故
      無關，亦難認定其死亡與本案交通事故間有因果關係存在
      。
（三）而解剖後經法務部法醫研究所鑑定，結果認「死者有明顯
      肝硬化，又因接受肝癌栓塞治療，肝組織殘留代謝功能已
      達臨界無法代償程度，造成嚴重腹水，感染菌血症，肝腦
      及肝腎症候群，多重器官衰竭死亡。解剖確認死者沒有因
      車禍所致腹腔內出血，體表外傷分布位置與車禍後初入急
      診記述不一致，無法排除為因肝功能不佳，凝血功能不良
      及組織結構脆弱，在住院期間不經意磕碰形成，未於體內
      發現對應外傷出血，排除外傷造成死亡。死者車禍後11月
      27日第三次入院主述為敗血性休克及憂鬱，為疾病因素造
      成，已與車禍傷害無直接因果關係，死亡方式研判為自然
      死」（見相卷第251至252頁），亦同此認定。
（四）依據上述證據，已證明被告之過失駕駛行為，雖造成被害
      人受有「後胸壁挫傷、左側中指擦傷及右側小腿挫傷」傷
      害結果，但與被害人事後因自身疾病就醫，並因「多重器
      官衰竭」而死亡，不具因果關係，僅能令其就被害人所受
      「後胸壁挫傷、左側中指擦傷及右側小腿挫傷」之傷害結
      果，負過失傷害刑責。
（五）是綜上各節，告訴人主張被告尚應就被害人事後死亡結果
      負責，而論以過失致死罪名，與上述卷證不符，不足採認
      。況此部分亦經檢察官於起訴書敘明何以不構成過失致死
      罪之理由後不另為不起訴處分，而不在本院審判範圍，併
      此敘明。
四、論罪及刑之減輕、酌科：
（一）核被告丙○○所為，係犯刑法第284條前段之過失傷害罪。
（二）查被告肇事後，在有偵查權之機關或公務員發覺其上開犯
      罪之前，即託人電話報警，並已報名肇事人姓名、地點、
      請警方前往處理等情，有花蓮縣警察局吉安分局太昌派出
      所道路交通事故肇事人自首情形紀錄表1紙存卷可憑（見
      相卷第95頁），被告事後並未逃避偵審之司法程序，堪認
      被告符合自首之要件，且依其主動坦承之情狀，依刑法第
      62條前段規定，減輕其刑。
（三）爰以行為人之責任為基礎，審酌被告：（1）本案發生前
      並無任何犯罪紀錄，素行良好，有臺灣高等法院被告前案
      紀錄表1紙存卷可參；（2）因有如上開犯罪事實所載之注
      意義務，且依當時情形並無不能注意之情事，竟疏未注意
      ，致被害人受有如上揭犯罪事實所載之傷勢，所為應予非
      難；（3）犯後已於本院準備及審理程序坦承犯行，並有
      意願與告訴人和解，然雙方就被告行為所涉罪名認知有所
      歧異，因而對於賠償金額無法達成共識，致未能達成和解
      ，犯後態度尚非惡劣；（4）高職肄業之教育程度，離婚
      ，單獨照育2名未成年子女，擔任超商店員，月收入約新
      臺幣2萬4,000元，經濟狀況不佳（參被告警詢筆錄受詢問
      人欄、個人戶籍資料查詢結果教育程度註記欄之記載及被
      告於本院審理時之供述）等一切情狀，及告訴人就本案科
      刑範圍表示：「被告是單親要扶養二名小孩，我也了解，
      我沒有要為難她，但也是希望她了解這樣的駕駛行為是非
      常危險的，不要再去傷害別人，我失去母親，但也不希望
      被告被關，因為她有二名未成年小孩要扶養，請庭上斟酌
      給予被告六個月以下徒刑，不要被關，讓小孩沒有人照顧
      ，這不是我的初衷」等意見，量處如主文所示之刑，並依
      刑法第41條第1項前段諭知如易科罰金之折算標準。
據上論斷，應依刑事訴訟法第299條第1項前段，判決如主文。
本案經檢察官乙○○提起公訴，檢察官王柏舜到庭執行職務。
中　　華　　民　　國　　111 　年　　1 　　月　　12　　日
　　　　　　　　　刑事第一庭    法　官　吳明駿
以上正本證明與原本無異。
如不服本判決應於收受送達後20日內向本院提出上訴書狀，並應
敘述具體理由。其未敘述上訴理由者，應於上訴期間屆滿後20日
內向本院補提理由書(均須按他造當事人之人數附繕本)「切勿逕
送上級法院」。告訴人或被害人如對於本判決不服者，應具備理
由請求檢察官上訴，其上訴期間之計算係以檢察官收受判決正本
之日期為準。
辯護人依據刑事訴訟法第346條、公設辯護人條例第17條及律師
法第32 條第2項、第36條等規定之意旨，尚負有提供法律知識、
協助被告之義務（含得為被告之利益提起上訴，但不得與被告明
示之意思相反）。
中　　華　　民　　國　　111 　年　　1 　　月　　12　　日
　　　　　　　　　　　　　　　　書記官　陳姿利
附錄本案論罪科刑法條：
中華民國刑法第284條
因過失傷害人者，處1年以下有期徒刑、拘役或10萬元以下罰金
；致重傷者，處3年以下有期徒刑、拘役或30萬元以下罰金。